臺灣臺北地方法院刑事裁定　　　　　　　　　　　　九十三年度自緝字第二六號
　　自　訴　人　千元交通有限公司
　　代　表　人　沈旺生
　　被　　　告　甲○○
右列被告因詐欺案件，經自訴人提起自訴，本院裁定如左：
    主  文
自訴駁回。
    理  由
一、自訴意旨略以：被告甲○○意圖為自己不法所有，於民國九十一年五月十六日在
    臺北市大安區○○○路○段二六五巷五六號與自訴人千元交通有限公司簽定臺北
    市計程車客運業駕駛人自備車輛參與經營契約書，約定被告每月應繳納行政管理
    費、稅金及違規罰款等，而自訴人於簽約後即將車號八Ｃ－六一二號營業小客車
    車牌二面及行照交予被告，供被告營業至同年十二月十八日止，被告即未再繳交
    任何費用亦未將車牌、行照返還，且避不見面，因認被告涉有刑法第三百三十九
    條第一項之詐欺取財罪嫌（自訴人就同一事實另認被告涉犯侵占罪嫌，惟自訴狀
    既載被告自始出於不法意圖詐取車牌、行照，而被告於取得後不返還之行為，係
    詐欺取財之當然結果，不另構成侵占罪，本院不受自訴狀所載法條之拘束）。
二、按法院或受命法官於自訴案件第一次審判期日前訊問及調查結果，如認為案件有
    刑事訴訟法第二百五十二條至第二百五十四條之情形者，得以裁定駁回其自訴，
    同法第三百二十六條第三項定有明文。又刑法第三百三十九條第一項之詐欺取財
    罪嫌，以行為人有基於為自己或第三人不法所有之意圖，施用詐術意使他人陷於
    錯誤而交付本人或第三人之物為構成要件，而債務不履行之可能原因非僅一端，
    倘無積極證據足認債務人於訂定契約、使債權人交付其物之際，即有前開不法所
    有意圖而施用詐術，而得排除單純民事糾葛之情形，自不能逕以債務人嗣後有債
    務不履行之情事，遽繩以詐欺取財罪責。
三、自訴人認被告甲○○有前開詐欺取財罪嫌，無非係以被告與自訴人簽約取得前揭
    營業客車車牌、行照，簽約後營業七月即未再依約繳付行政管理費、交通違規罰
    款，且於解除契約後亦未返還車牌、行照等為其論據，訊據被告固不否認有簽訂
    前開經營契約、取得自訴人交付車牌、行照及未依約繳交管理費用及解約後未返
    還車牌、行照等情，惟堅詞否認有何詐欺取財犯行，辯稱：行照遺失無法返還，
    車牌已經還給自訴人，所欠費用業經清償，與自訴人已達成和解，並未詐欺等語
    ，訊之自訴人亦陳稱：「我要求被告返還我兩面的牌照及行照，還有各項的費用
    ，被告現在已經與我達成和解我不再繼續追究了。」、「被告車牌於九十三年六
    月二十七日以郵寄之方式交給我了，但是行照沒有還給我。有關契約上所定的費
    用，被告今天當庭已經交付給我新臺幣一萬元，我對他其餘的事項都不再追究了
    。」等語，依自訴狀所載被告係自九十一年五月十六日起向自訴人承租車牌、行
    照營業，至同年十二月十八日止始未繳交行政管理費用，期間依約履行達七月餘
    ，若被告自始即有不法意圖何需履約。且自訴人除能證明被告確有未依約繳交費
    用、車牌及行照外，並無另舉證被告於訂定契約、使自訴人交付車牌、行照之際
    ，即有為自己不法所有意圖而施用詐術。本院調查時被告與自訴人既經達成和解
    ，並已償還相關費用及返還車牌，自訴人提出自訴之目的係在向被告請求還欠款
    及車牌等物，顯見本件應僅為二人間之民事糾葛，此外，復查無其他積極證據足
    認被告有自訴意旨所指詐欺取財犯行，依前開說明，無從繩以詐欺取財罪責，應
    認被告犯罪嫌疑顯有不足。依照首開法文，本件自訴應予駁回。
據上論斷，應依刑事訴訟法第三百二十六條第三項、第二百五十二條第十款，裁定如
主文。
中　　　華　　　民　　　國　　九十三　　年　　　七　　　月　　　三十　　日
                                臺灣臺北地方法院刑事第十四庭
                                        審判長法  官 宋松璟
                                              法  官 吳冠霆
                                              法  官 王綽光
右正本證明與原本無異
如不服本裁定應於送達後五日內向本院提出抗告狀
                                              書記官  蔡梅蓮
中　　　華　　　民　　　國　　九十三　　年　　　八　　　月　　　二　　　日
